【裁判字號】    89,台上,6703
【裁判日期】    891102
【裁判案由】    業務過失致人於死
【裁判全文】
最高法院刑事判決                              八十九年度台上字第六七○三號
    上  訴  人  台灣高等法院檢察署檢察官
    被      告  連江山
    選任辯護人  張景源律師
右上訴人因被告業務過失致人於死案件，不服台灣高等法院中華民國八十九年七月三
十一日第二審判決（八十九年度上訴字第一七三三號，起訴案號：台灣桃園地方法院
檢察署八十七年度偵字第二三五四號），提起上訴，本院判決如左：
    主  文
上訴駁回。
    理  由
按刑事訴訟法第三百七十七條規定，上訴於第三審法院，非以判決違背法令為理由，
不得為之。是提起第三審上訴，應以原判決違背法令為理由，係屬法定要件。如果上
訴理由狀並未依據卷內訴訟資料，具體指摘原判決不適用何種法則或如何適用不當，
或所指摘原判決違法情事，顯與法律規定得為第三審上訴理由之違法情形，不相適合
時，均應認其上訴為違背法律上之程式，予以駁回。本件原判決維持第一審諭知被告
連江山無罪之判決，駁回檢察官在第二審之上訴。已詳依據及理由，從形式上觀察
，原判決並無任何違背法令之處。上訴意旨雖以(一)鄰近學校、車道、人行道、公眾聚
集場所之易攀登支持物，凡架設七百五十伏（特）以上架空供電導線者，應備以圍欄
或警告標誌，以禁止非工作人員攀登，為屋外供電線路裝置規則第五十五條第二款所
明定。考上開規定之目的，除在禁止非工作人員攀登支持物外，尤在於對通行上開場
所之人發生示警作用，使其知悉該址有高壓電之危險而趨吉避兇。本案系爭高壓電線
電壓高達六萬九千伏（特）以上，並經過案外人黃新珍所有之魚池人行通路，竟未於
架空支持物（即電線桿）為任何圍欄或警告標誌，迨事故發生之後，始亡羊補牢於電
線桿加裝「請勿攀登」及豎立「上有特高壓電」之警告標誌，此業據告訴人於偵、審
中一再指陳，並有照片在卷可稽。查被告身為台電公司桃園縣區架設高壓電線業務主
管，對於上開高壓電線之架設，倘疏未依規定於支持物為圍欄或警告標誌，致被害人
完全不知有遭高壓電電擊之危險，終致遭高壓電電擊死亡，能否謂無過失致死罪責，
自有研求之處。原判決徒以上開規定係指架空支持物（即電線桿）而言，認於架空供
電導線下方自無庸設置警告標誌。未予查證該架空支持物是否確未設立圍欄或警告標
誌，並論述該疏失與被害人之死亡間之因果關係以及被告刑責之有無，顯有應於審判
期日調查之證據而未予調查之違法。(二)次按電業法第五十一條規定「電業於必要時，
得在地下水底、私有林地或他人房屋上之空間，或無建築物之土地設置線路，但以不
妨礙其原有之使用及安全為限，並應於事先書面通知其所有人或占有人。」本件被告
負責架設上開高壓電線，未依規定通知土地所有人黃新珍，已據黃新珍於檢察官偵查
中指述甚詳（見八十六年度相字第一四八九號相驗卷第四十二頁）。按黃新珍與死者
林新旺誼屬朋友，因未受告知其土地上架設之高壓電線具有高度危險性，以致其雖在
事發現場亦不知促請死者注意防範，則被告違反上開通知規定之疏失，與被害人之死
亡間顯有相當因果關係。雖被告辯稱黃新珍早已知情，則就黃新珍是否知悉該高壓電
線架設及危險性如何一節，事關被告已否盡其告知之注意義務，有無違反前揭規定及
應否就死者之死亡負刑事責任之關係至鉅。原審未予查證並於判決說明取捨之理由，
亦有應於審判期日調查之證據未予調查及判決不備理由之違法云云。惟查鄰近學校、
車道、人行道，公眾聚集場所之易攀登支持物，凡架設七百五十伏以上架空供電導線
者，應備以圍欄或警告標誌，以禁止非工作人員攀登，屋外供電線路裝置規則第五十
五條第二款定有明文。被告縱疏未在電線桿備以圍欄或警告標誌，但被害人林新旺既
非因攀登電線桿肇致死亡，則其死亡與被告之疏失，自難認有相當因果關係。又系爭
魚池上空之高壓電線，已架設二、三十年，從未發生事故，已經黃新珍於偵查中證述
綦詳（見八十六年度相字第一四八九號卷四十二頁），黃新珍早知該高壓電線之架設
。而高壓電線深具危險性，黃新珍係二十六年九月十四日出生（見同上卷二十一頁背
面之年籍記載），為成年人，當為其所知，則被告縱未依電業法第五十一條規定，事
先通知黃新珍該高壓電線之架設及危險性，並不影響黃新珍得促請被害人注意防範。
是黃新珍未促請被害人注意防範，與被告之未事先通知，亦無必然關係，要難執為被
告有過失行為之依據。上訴意旨，置原判決之論於不顧，徒憑己見，為事實上之爭
辯，並對原審採證認事之職權行使，任意指摘，難謂已符合首揭法定上訴要件，其上
訴違背法律上之程式，應予駁回。
據上論結，應依刑事訴訟法第三百九十五條前段，判決如主文。
中      華      民      國    八十九    年     十一     月      二      日
                              最高法院刑事第六庭
                                  審判長法官  謝  家  鶴
                                        法官  洪  文  章
                                        法官  花  滿  堂
                                        法官  陳  世  淙
                                        法官  洪  佳  濱
      右正本證明與原本無異
                                              書  記  官
中      華      民      國    八十九    年     十一     月    二十一    日


司法院資訊處製作；財團法人民間司法改革基金會備份。
